臺灣臺北地方法院民事判決　　　　　　　 95年度婚字第726號
原　　　告　甲○○
　　　　　　　　　　　　3樓
被　　　告　丙○○
　　　　　　　　　　　　3樓
上列當事人間請求離婚事件，本院於民國95年12月28日言詞辯論
終結，判決如下：
    主  文
原告之訴駁回。
訴訟費用由原告負擔。
    事實及理由
一、原告主張：兩造於民國66年3 月27日結婚，育有二名子女彭
    筱琪、乙○○，兩造婚後因文化水平、人文素養、價值觀、
    生活習性落差極大，自81年起嚴重失合，被告常以言語挑釁
    原告，致兩造生口角爭執，被告常以「峱種」、「你算老幾
    」、「敗家子」等語辱罵原告，並動手毆打原告多次，致原
    告受有多處傷害，兩造已逾10年完全沒有性生活，家中亦逾
    10年沒有開伙，近15年來原告未見被告做家事，致家中雜亂
    骯髒不堪，被告每天過的渾渾噩噩，只會玩股票、打麻將、
    串門子、看電視等，原告於73年罹患憂鬱症，被告執意前往
    美西旅遊10餘天，94年8 月起至今原告憂鬱症復發，被告依
    然常與原告爭吵，甚至踹地板干擾原告睡眠。兩造曾於91年
    間有離婚意願，惟因原告無法支付被告要求之費用而作罷。
    又被告與訴外人王添新通姦2 年，常到男方家中住宿，一次
    6 、7 天，南北往返一、二十次。再被告常偷竊原告財物，
    甚至私自影印原告日記供他人閱覽。被告對於親戚前來家中
    造訪亦刻意迴避、不加聞問。若有原告掛號信，被告便要求
    原告支付100 元上下樓費用始替原告代領，原告只好去警局
    簽領。某日原告穿戴整齊要出門赴宴，被告竟謂「你要去嫖
    妓了喔! 」，讓原告感到錯愕、氣憤。兩造發生爭執時，被
    告曾三次舉刀面對原告，並恐嚇要開瓦斯炸燬房子。原告原
    為子女隱忍求全，如今子女皆已獨立，撫育子女責任也告一
    段落，兩造感情不睦，且恩斷義絕，原告再也無法與被告共
    同生活，且絕無復合可能，爰依民法第1052條第2 項規定訴
    請判決兩造離婚。
二、被告則以：兩造婚後1 個月，原告即不願支付家庭生活費用
    ，75年間被告失業在家，原告仍不願支付家庭生活費用，被
    告只好到處打零工，因不敷負擔而積欠卡債。家中髒亂，是
    房子水管塞住，原告不願意修繕，水才流的到處都是，照片
    是原告蓄意選擇該段時間拍照。被告有負擔家務，是原告不
    把被告當家人看待，亦不願意給被告金錢，被告無法招呼原
    告家人，也沒錢做飯給公公吃，被告只能做資源回收，又因
    妹妹的狗死掉，被告悲傷至極，才去巴里島旅遊散心。原告
    對被告之詢問從不回答，原告生病亦從不告訴被告，原告房
    間都上鎖，被告亦無偷竊家中東西。原告自80年起即有嫖妓
    的習慣，並曾將性病傳染給被告，雙方自此感情不睦。被告
    並無外遇或通姦行為，南下是住在友人石桂香家裡。原告自
    85年起開始對被告施以肢體暴力行為，原告曾打被告一巴掌
    ，又打落被告三顆門牙，被告才有咬原告、舉刀之自我防衛
    行為，被告不會開瓦斯炸房子，亦不做損人不利己的事情。
    被告對家庭亦有付出，也愛家人，願隱忍求全，不願離婚等
    語，資為抗辯。而聲明：原告之訴駁回。
三、按婚姻以夫妻之共同生活為目的，夫妻應以誠摯相愛為基礎
    ，相互尊重、忍讓與諒解，共同建立和諧美滿幸福之家庭，
    非有足以破壞共同生活或難以維持婚姻之重大事由，夫妻之
    一方固不得任意訴請離婚；惟若夫妻之誠摯相愛基礎動搖，
    彼此難以容忍、諒解，無從繼續保持共同生活之圓滿、安全
    及幸福，而生婚姻之破綻，夫妻之一方即非不得依民法第
    1052條第2 項規定請求離婚。至婚姻是否難以維持，應斟酌
    破壞夫妻共同生活之具體情事，是否客觀上達於動搖夫妻之
    共同生活，而喪失維持婚姻之意欲為斷。
四、原告主張兩造於66年3 月27日結婚，育有二名子女彭筱琪、
    乙○○之事實，被告對此並不爭執，自堪信為真實。至原告
    主張兩造婚姻有難以維持之重大事由，得依民法第1052條第
    2 項規定，訴請兩造離婚，則為被告所否認，並以前開情詞
    置辯。經查：
（一）按家庭生活費用，除法律或契約另有約定外，由夫妻各依
      其經濟能力、家事勞動或其他情事分擔之，民法1003條之
      1定有明文。原告主張近15年來，原告未見被告做家事，
      致家中雜亂骯髒不堪，被告在家中逾10年沒有開伙，每天
      過的渾渾噩噩，只會玩股票、打麻將、串門子、看電視等
      ，對於親戚來家中造訪亦刻意迴避、不加聞問，若有原告
      掛號信，被告竟要求原告支付100元上下樓費用始替原告
      代領，原告只好去警局簽領，原告曾給過被告錢，被告還
      是不太願意做家事，且被告自己有錢做股票等語。被告辯
      稱：兩造婚後1個月，原告即不願支付家庭生活費用，75
      年間被告失業在家，原告仍不願支付家庭生活費用，被告
      只好到處打零工，做資源回收，因不敷負擔而積欠卡債，
      家中髒亂，是房子水管塞住，原告不願意修繕，水才流的
      到處都是，照片是原告蓄意選擇該段時間拍照，被告有負
      擔家務，是原告不把被告當家人看待，亦不願意給被告金
      錢，被告無法招呼原告家人，也沒錢做飯給公公吃等語。
      兩造之子乙○○則到庭證稱：十一年前開始因為我媽沒工
      作，我爸又不給她錢，所以媽媽無法開伙，我媽也因此不
      願意做家事，所以才是爸爸做，因為父母關係不好，母親
      對父親的兄弟自然不會熱情到哪裡去等語。足證近十一年
      來，原告經濟能力較被告佳，卻不願交付家庭生活費用予
      被告以支持被告處理家務，被告因無固定工作，致無力開
      伙供家人食用，而家事勞動，本屬家人共同責任，原告拒
      絕支應被告處理家務所須費用，卻將家務雜亂責任，諉由
      被告一人承擔，顯違民法第1003條之1規定，被告向原告
      索取代領郵件費用，應係一時情緒反彈，均難認為屬於應
      由被告負責之無法維持婚姻之重大事由。
（二）原告另主張兩造自81年起嚴重失合，被告常以言語挑釁原
      告，致兩造生口角爭執，被告常以「峱種」、「你算老幾
      」、「敗家子」等語辱罵原告，並動手毆打原告多次，致
      原告受有多處傷害，兩造發生爭執時，被告曾三次舉刀面
      對原告，並恐嚇要開瓦斯炸燬房子等語。被告則辯稱：原
      告自85年起開始對被告施以肢體暴力行為，原告曾打被告
      一巴掌，又打落被告三顆門牙，被告才有咬原告、舉刀之
      自我防衛行為，被告不會開瓦斯炸房子，亦不做損人不利
      己的事情等語。兩造之子乙○○則到庭證稱：兩造會吵架
      、打架，大約十年前還滿常吵的，現在比較少了，十年前
      兩造吵架時媽媽拿過菜刀，但也沒怎麼樣，有無開瓦斯我
      沒有印象，我媽會故意激怒我爸，我爸就會動手，陸續都
      有這樣的事，都是我媽先起頭等語。足證兩造於十年前，
      固常因爭執而吵架、打架，但並不嚴重，且近年來已少有
      ，自亦難認為屬於應由被告負責之無法維持婚姻之重大事
      由。
（三）原告另主張原告於73年罹患憂鬱症，被告執意前往美西旅
      遊10餘天，94年8月起至今原告憂鬱症復發，被告依然常
      與原告爭吵，甚至踹地板干擾原告睡眠等語，惟此為被告
      所否認，並辯稱原告對被告之詢問從不回答，原告生病亦
      從不告訴被告，被告因妹妹的狗死掉，被告悲傷至極，才
      去巴里島旅遊散心等語。兩造之子乙○○則證稱：，媽媽
      有出國很多次，但是應該沒有到揮霍的地步，去年爸爸憂
      鬱症復發有去教會，後來有拿錢給我媽開伙，後來我爸又
      不給媽媽錢，媽媽就又不管了等語。足認係原告拒絕與被
      告溝通，又拒絕支應家庭費用，被告才無法照顧原告，被
      告出遊並未違常，自亦難認為屬於應由被告負責之無法維
      持婚姻之重大事由。
（四）原告另主張被告與訴外人王添新通姦2年，常到男方家中
      住宿，一次6、7天，南北往返一、二十次，甚至私自影印
      原告日記供他人閱覽等語，惟此為被告所否認，辯稱：南
      下是住在友人石桂香家裡等語。查原告就上開主張並無法
      具體舉證以實其說，自難僅憑乙張被告與男性友人之合照
      ，遽認被告有通姦行為。
（五）原告另主張再被告常偷竊原告財物等語，惟此為被告所否
      認，辯稱原告之房間都上鎖等語。兩造之子乙○○則證稱
      ：媽媽會拿一些爸爸的零錢等語。足證被告是因原告拒絕
      支應家庭生活費用，而拿取一些零錢，亦難認為屬於應由
      被告負責之無法維持婚姻之重大事由。
（六）原告另主張：兩造已逾10年完全沒有性生活，某日原告穿
      戴整齊要出門赴宴，被告竟謂「你要去嫖妓了喔! 」，讓
      原告感到錯愕、氣憤等語。被告則辯稱：原告自80年起即
      有嫖妓的習慣，並曾將性病傳染給被告等語。足認被告是
      因感染性病，懷疑是原告傳染，致雙方未再有性生活，被
      告雖一時言語失當，亦難認為屬於應由被告負責之無法維
      持婚姻之重大事由。
（七）原告另主張兩造婚後因文化水平、人文素養、價值觀、生
      活習性落差極大，雙方感情不睦，恩斷義絕，原告再也無
      法與被告共同生活，且絕無復合可能等語。惟為被告所否
      認，辯稱仍愛家人，願隱忍求全，不願離婚等語。查夫妻
      本屬各別獨立個體，雙方文化水平、人文素養、價值觀、
      生活習性有所差異，亦所多有，本件並無應由被告負責之
      無法維持婚姻之重大事由，已如前述，且被告既願容忍、
      諒解，以求維持婚姻，客觀上自難認達於動搖夫妻之共同
      生活，而生婚姻破綻之程度。原告以此訴請離婚，亦不可
      取。
五、綜上所陳，原告主張依民法第1052條第2項規定，訴請判決
    兩造離婚，洵屬無據，應予駁回。
六、結論：原告之訴為無理由，並依民事訴訟法第78條判決如主
    文。
中　　華　　民　　國　　96　　年　　1 　　月　　18　　日
                  家事庭法  官  李慈惠
以上正本係照原本作成。
如對本判決上訴，須於判決送達後20日之不變期間內，向本院提
出上訴狀。
中　　華　　民　　國　　96　　年　　1 　　月　　18　　日
                    　　書記官　巫玉媛
